【裁判字號】    94,訴,3045
【裁判日期】    950428
【裁判案由】    年資
【裁判全文】
臺北高等行政法院裁定
                                     94年度訴字第3045號
原      告  甲○○
送達代收人  乙○○
被      告  國防部海軍司令部
代  表  人  林鎮夷（總司令）
上列當事人間因年資事件，原告不服國防部中華民國94年9 月13
日94年決字第131 號訴願決定，提起行政訴訟，本院裁定如下︰
    主  文
原告之訴駁回。
訴訟費用由原告負擔。
    理  由
一、按「人民對於中央或地方機關之行政處分，認為違反或不當
    ，致損害其權利或利益者，得依本法提起訴願，但法律另有
    規定者，從其規定。」「本法所稱行政處分，係指中央或地
    方機關就公法上具體事件所為之決定或其他公權力措施而對
    外直接發生法律效果之單方行政行為。」「訴願事件有左列
    各款情形之一者，應為不受理決定：……八、對於非行政處
    分或其他依法不屬訴願救濟範圍內之事項提起訴願者。」分
    別為訴願法第1條第1項、第3條第1項及第77條第8款所明定
    。另「行政官署所為單純的事實之敘述或理由之說明，既不
    因該項敘述或說明而生法律效果，自非行政處分，人民對之
    ，即不得提起訴願。」復經最高行政法院著有44年判字第18
    號判例可資參照。
二、本件原告因年資事件，不服被告國防部海軍司令部94年5 月
    4 日海務字第0940002735號函查覆之結果，提起訴願，經國
    防部於94年9 月13日以94年決字第131 號訴願決定認為係對
    非行政處分提起訴願，而為不受理決定，原告不服，遂向本
    院提起行政訴訟。
三、本件原告起訴意旨略以：被告國防部海軍司令部94年5 月4
    日海務字第0940002735號函雖係「行政機關」之間函覆公文
    ，惟其係對特定人即原告所為對外直接發生法律效果之單方
    行政行為，故屬訴願法之適用範圍。按司法院釋字第455 號
    可知，年資採計對擔任公務員者之權利義務影響甚鉅。又按
    行政法規不溯及既往原則，係指行政法規不適用於該法規生
    效前業已終結之事實或法律關係，惟仍適用於尚未終結之事
    實或法律關係。原告雖係59年2 月18日退伍，然依法需向管
    轄之役政機關報到，納入「後備軍人」列管，故原告退伍不
    代表已與軍部之法律關係終結，故公務員人員退休法施行細
    則第12條排除公務人員退休法修正施行前之所有義務役暨志
    願役年資採計，有違平等原則，爰依行政訴訟法第4 條及第
    5 條，請求比照陸海空軍軍官士官服役條例施行細則第25
    條第2 款規定，准予原告全數繳回原支領偏低之退伍金，以
    併計退休年資等語。
四、經查，原告原係就被告國防部海軍司令部94年5 月4 日海務
    字第0940002735號函不服提起訴願，有訴願書在卷可稽，嗣
    並對訴願決定不服，始提起本件行政訴訟。而國防部海軍司
    令部94年5 月4 日海務字第0940002735號函內容略以：「受
    文者：基隆市立殯葬管理所.... 主 旨：函覆查證甲○○乙
    員支領退職給與事宜，請查照。說明：一、依國防部參謀本
    部人事參謀次長室94年4 月25日選道字0940005609號函辦理
    。二、依本部列管59年2 月11日（59）位管字第0803號令檔
    案記載：甲○○乙員（兵籍號碼：天513439）係於55年2 月
    19 日 入伍，59年2 月18日以下士階志願服役期滿退伍【退
    伍令號：（59）海退字第0413號】，並已核予士兵役年資『
    1 年10個月整」』、士官役年資『2 年2 個月整』，全年資
    『4 年整』，合計退除給與新台幣4,491 元整在案。」等語
    ，有前揭函文影本附卷足據。經核前揭函文內容，僅係被告
    國防部海軍司令部函覆基隆市殯葬管理所，單純陳述原告服
    役年資及國防部已核予原告退除給與4,491 元之事實，並不
    因該函而對外發生准駁之法律上效果，亦未因此損及原告之
    權利或法律上利益，該函非就具體事項所為發生公法上法律
    效果之單純行政行為。原告雖稱前揭函文係被告國防部海軍
    司令部對原告所為對外直接發生法律效果之單方行政行為云
    云，惟前揭函文函覆對象為基隆市殯葬管理處而非原告，且
    內容僅係單純陳述原告服役年資及退除給與金額之事實，已
    如前述，並無否准原告全數繳回原支領偏低之退伍金，以併
    計退休年等語，故前揭函文自未對原告發生任何法律效果。
    揆諸行政訴訟法第4 條第1 項、訴願法第3 條第1 項、第77
    條第8 款規定及最高行政法院44年判字第18號判例之意旨，
    自不得對之提起行政爭訟。原告以該函文為原處分提起訴願
    ，自非合法，應予駁回，訴願決定以原告訴願為不合法而為
    不受理之決定，於法核無不合。又本件既因不合法應予駁回
    ，原告其餘主張請求比照陸海空軍軍官士官服役條例施行細
    則第25條第2 款規定，准予原告全數繳回原支領偏低之退伍
    金，以併計退休年資部分，亦屬得否依行政訴訟法第5條 規
    定向主管機關申請問題，如有不服，再循行政爭訟程序請求
    救濟。原告逕向本院請求，亦非合法，應併駁回。
五、又經訴願程序之行政訴訟，其被告機關為駁回訴願時之原處
    分機關，行政訴訟法第24條第2 款定有明文。本件駁回訴願
    機關為國防部，並非上開法條規定之被告機關，原告於起訴
    狀將訴願決定機關併列為被告，顯係贅載。因此，本件僅列
    國防部海軍司令部為被告，應予明。
六、據上論結，本件原告之訴為不合法，爰依行政訴訟法第107
    條第1 項第10款後段、第104 條、民事訴訟法第95條、第78
    條，裁定如主文。
中    華    民    國    95    年     4    月   28     日
                          第三庭審判長法  官  姜素娥
                                      法  官  陳秀
                                      法  官  陳國成
上為正本係照原本作成。
如不服本裁定，應於送達後10日內向本院提出抗告狀（須按他造
人數附繕本）。
中    華    民    國    95    年     5    月    1     日
                                      書記官  王英傑


司法院資訊處製作；財團法人民間司法改革基金會備份。
